高雄高等行政法院判決
　　　　　　　　　　　　　　　　　　 94年度訴字第00622號
　　　　　　　　　　　　　　　.
　　原　　　告　李芳綺即正綺實業社
　　送達代收人　甲○○
　　訴訟代理人　丙○○
　　被　　　告　財政部高雄市國稅局
　　代　表　人　邱政茂　局長
　　訴訟代理人　乙○○
上列當事人間因營業稅事件，原告不服財政部中華民國94年6月
10日台財訴字第09400172780號訴願決定，提起行政訴訟。本院
判決如下︰
    主  文
原告之訴駁回。
訴訟費用由原告負擔。
    事  實
甲、事實概要：
    緣原告於民國（下同）91年4月承包台灣全錄股份有限公司
    （下稱全錄公司）施作陽明海運股份有限公司高雄分公司之
    裝修工程，承攬後再將工程分包給龍岡企業工程行進行施工
    ，同年4月至6月間支付工程款金額共計新台幣（下同）4,30
    0,000元，惟未依法向龍岡企業工程行取得進貨憑證，卻以
    非實際交易對象偉傑國際有限公司（下稱偉傑公司）開立之
    統一發票，作為進項憑證申報扣抵銷項稅額，虛報進項稅額
    215,000元，案經被告所屬三民稽徵所查獲，核定補徵營業
    稅215,000元，並按未依規定取得憑證認定之總額4,300,000
    元處以5%之罰鍰計215,000元。原告不服，申請復查，未獲
    變更；提起訴願，經遭駁回；遂提起本件行政訴訟。
乙、兩造聲明：
一、原告聲明求為判決：
  (一)訴願決定及原處分（含復查決定）均撤銷。
　(二)訴訟費用由被告負擔。
二、被告聲明求為判決：
  (一)原告之訴駁回。
  (二)訴訟費用由原告負擔。
丙、兩造之爭點：
一、原告之主張略謂：
  (一)原告於91年4月承包全錄公司陽明海運股份有限公司高雄分
    公司裝潢工程，再將工程分包給龍岡企業工程行進行施工，
    於施工期間龍岡企業工程行因週轉不靈未發工資，經協商後
    由原告代發工資，工人才願意繼續施工。又因龍岡企業工程
    行積欠訴外人廖木榮借貸款，經協商後將原告應付工程款皆
    讓渡於廖木榮領取，並由廖木榮要求至銀行提領現金交付。
    原告當時有要求龍岡企業工程行開立發票（指廖木榮至銀行
    提領之現金部分），但當時龍岡企業工程行已處於倒閉狀態
    ，故由契約連帶保證人即偉傑公司負連帶保證責任，故本工
    程全部之施工責任已完全轉移予偉傑公司，亦即偉傑公司為
    實際施工者，其開立之發票亦自然是實際進貨之發票。
  (二)原告當初要求偉傑公司負保證責任時，並不知此公司有問題
    ，故該公司嗣後所生之責任問題，應由該公司之負責人及股
    東承擔，與原告無關。
二、被告之答辯略謂：
　(一)原告雖舉合約書、承包工程完工之相片、龍岡企業工程行向
　　廖木榮借款4,643,000元之借據及該工程行願將承攬原告之
　　系爭工程款讓渡予廖木榮之讓渡書、龍岡企業工程行開立金
　　額共計3,176,808元支票影本及銀行支票存款明細帳以實其
　　說；然查，原告主張本件系爭工程概可分成二個階段，前半
　　段由龍岡企業工程行施作，卻又稱其依讓渡書之約定將工程
　　款350萬元用現金付給廖木榮，惟既由龍岡企業工程行承作
　　，依法即應取得該工程行之發票，未依法取得實際承包人之
　　發票，即應補稅受罰；後半段原告主張係由偉傑公司承作，
　　卻又稱將工程款其餘部分以現金交給龍岡企業工程行實際負
　　責人簡玉龍當場發給工人工資，偉傑公司並未收到任何款項
　　，說詞顯有矛盾。
  (二)又被告於93年11月5日以財高國稅法字第0930070406號函請
    原告提示確實將工程交由偉傑公司施工之相關資料備查，原
    告迄未提示，即難以驗證原告確將工程交由偉傑公司施作之
    主張屬實。又被告所屬苓雅稽徵所93年3月18日財高苓營業
    字第0930003960號函，稱偉傑公司91年4月25日開業後，取
    得詮揚國際科技有限公司所開立鉅額發票（銷售額72,479,9
    30元）後，91年7月25日即擅自歇業，疑涉嫌虛設行號。而
    偉傑公司之營業項目為電腦及週邊設備批發、程式設計。依
    所開立之統一發票字軌號碼NA00000000、00000000、000000
    00、00000000、00000000、000000000等6紙，銷售額分別為
    717,000元、750,000元、500,000元、783,000元、800,000
    元、750,000元。銷售品名為傢俱或裝潢，與其營業項目不
    符。又偉傑公司91年僅6月有開立發票，金額高達72,759,31
    0元，進項金額72,479,930元，故意安排繳納一點營業稅13,
    969元；91年7月25日擅自歇業；次依原告之委託人陳明川93
    年7月31日之談話筆錄，對進貨情形說明：「問：交貨條件
    日期及貨品名稱、數量、單價、金額？答：‧‧‧金額為肆
    佰伍拾壹萬伍仟元，‧‧‧。完工後一次付清現金。」該金
    額鉅大，原告竟無相關進項交易支付紀錄供核，按經驗法則
    ，實與常理不符且與一般商業交易習慣有違；且原告並未提
    供將工程交由偉傑公司施工之相關資料，亦未提供具體事證
    ，以實其說。按「當事人主張事實須負舉證責任，倘其所提
    出之證據不足為主張事實之證明，自不能認其主張之事實為
    真實。」改制前行政法院36年判字第16號判例可參。原告既
    無法提出相關事證，所訴即無可採。
　(三)又本件原以開立發票之營業人已依法報繳營業稅，依稅捐稽
　　徵法第44條規定，按未依規定取得他人憑證總額4,300,000
　　元處5%罰鍰計215,000元。惟本件既查偉傑公司僅象徵性繳
　　納營業稅13,969元，與銷售額72,759,310元，顯不相當，顯
　　蓄意安排繳納一點營業稅，即擅自歇業他遷不明，按「除該
　　營業人能證明確有支付進項稅額予實際銷貨之營業人，並經
　　稽徵機關查明該稅額已依法報繳者，應依加值型及非加值型
　　營業稅法（下稱營業稅法）第十九條第一項第一款規定，就
　　其取得不得扣抵憑證扣抵銷項稅額部分，追補稅款，不再處
　　漏稅罰外，其虛報進項稅額，已構成逃漏稅，應依營業稅法
　　第五十一條第五款規定補稅並處罰。」為財政部83年7月9日
　　台財稅第831601371號函釋意旨，原告既不能證明確有支付
　　進項稅額予實際銷貨之營業人，稽徵機關查得偉傑公司僅象
　　徵性繳納營業稅，不符僅追補稅款，不再處漏稅罰之條件。
　　另「稅務違章案件裁罰金額或倍數參考表」業經財政部93年
　　3月29日台財稅字第0930451133號令修正在案，其中「營業
　　稅法第51條：(1)有進貨事實者：‧‧‧取得虛設行號所開
　　立之憑證甲報扣抵。按所漏稅額處5倍之罰鍰。」本件應處
　　以5倍之罰鍰，惟被告原處分已依稅捐稽徵法第44條規定，
　　處5%行為罰計215,000元，基於「不利益變更禁止原則」之
　　適用，財政部訴願決定方未予變更，併予敘明。
    理  由
一、按「進項稅額，指營業人購買貨物或勞務時，依規定支付之
    營業稅額。」「營業人左列進項稅額，不得扣抵銷項稅額：
    一、購進之貨物或勞務未依規定取得並保存第三十三條所列
    之憑證者。」「營業人以進項稅額扣抵銷項稅額者，應具有
    載明其名稱、地址及統一編號之左列憑證：一、購買貨物或
    勞務時，所取得載有營業稅額之統一發票。」「營利事業依
    法規定應給與他人憑證而未給與，應自他人取得憑證而未取
    得，或應保存憑證而未保存者，應就其未給與憑證、未取得
    憑證或未保存憑證，經查明認定之總額，處百分之五罰鍰。
    」營業稅法第15條第3項、第19條第1項第1款、第33條第1款
    及稅捐稽徵法第44條所明定。而「營業人雖有進貨事實，惟
    不依規定取得交易對象開立之進項憑證，而取得非交易對象
    開立之進項憑證，申報扣抵銷項稅額時，該項已申報扣抵之
    銷項營業稅額顯未依法繳納，仍應依行為時營業稅法第十九
    條第一項第一款規定，就其取得不得扣抵憑證扣抵銷項稅額
    部分，追補該項不得扣抵之銷項稅款。又我國現行加值型營
    業稅係就各個銷售階段之加值額分別予以課稅之多階段銷售
    稅，各銷售階段之營業人皆為營業稅之納稅義務人，故該非
    交易對象之人是否已按其開立發票之金額報繳營業稅額，並
    不影響本件營業人補繳營業稅之義務。」則經最高行政法院
    87年7月份第1次庭長評事聯席會議決議在案。是財政部83年
    7月9日台財稅第831601371號函所釋示：「為符合司法院大
    法官會議釋字第三三七號解釋意旨，對於營業人取得非實際
    交易對象所開立之統一發票作為進項憑證申報扣抵銷項稅額
    之案件，應視情節，分別依下列原則處理：（一）取得虛設
    行號發票申報扣抵之案件‧‧‧２、有進貨事實者：(1)進
    貨部分，因未取得實際銷貨人出具之憑證，應依稅捐稽徵法
    第四十四條規定處以行為罰。(2)因虛設行號係專以出售統
    一發票牟取不法利益為業，並無銷貨事實，故取得虛設行號
    發票之營業人，自亦無向該虛設行號進貨並支付進項稅額之
    事實，除該營業人能證明確有支付進項稅額予實際銷貨之營
    業人，並經稽徵機關查明該稅額已依法報繳者，應依營業稅
    法第十九條第一項第一款規定，就其取得不得扣抵憑證扣抵
    銷項稅額部分，追補稅款，不再處漏稅罰外，其虛報進項稅
    額，已構成逃漏稅，應依營業稅法第五十一條第五款規定補
    稅並處罰。‧‧‧」等語，則屬上級機關為下級機關在執行
    職務時所為之解釋，性質上屬行政規則；而其內容係闡明法
    規之原意，核與我國現行營業稅係屬加值型營業稅之特性暨
    上述司法院釋字第337號解釋及最高行政法院庭長評事聯席
    會議決議意旨相符，爰予援用。
二、查本件原告於91年4月承包全錄公司施作陽明海運股份有限
    公司高雄分公司之裝修工程，承攬後再將工程分包給龍岡企
    業工程行進行施工，同年4月至6月間支付工程款金額共計4,
    300,000元，惟未依法向龍岡企業工程行取得進貨憑證，卻
    以非實際交易對象偉傑公司開立之統一發票6紙，作為進項
    憑證申報扣抵銷項稅額，虛報進項稅額215,000元，經被告
    所屬三民稽徵所查獲，核定補徵營業稅215,000元，並按未
    依規定取得憑證認定之總額4,300,000元處以5%之罰鍰計215
    ,000元等情，業據兩造陳明於卷，並有營業稅核定稅額繳款
    書及復查決定書附卷可稽，堪可認定。又被告認定原告有上
    開補稅及罰鍰處分事實，係依調查所得之卷附原告和偉傑公
    司之營業稅年度資料查詢發票明細、營業稅稅籍查詢、申報
    書查詢資料、原告配偶即本件訴訟代理人丙○○之談話筆錄
    、說明書、原告和龍岡企業工程行合約書影本等證據，依上
    開說明，尚屬有據。
三、原告提起本件訴訟，無非以其將工程分包予龍岡企業工程行
    ，施工期間龍岡企業工程行因週轉不靈，後段工程係由原告
    代發工資，工人才繼續施作完成，且因龍岡企業工程行主張
    積欠訴外人廖木榮款項，而將原告應付工程款讓渡廖木榮，
    原告乃依龍岡企業工程行指示交付350萬元現金工程款予廖
    木榮，因龍岡企業工程行已經營不善，無法取得統一發票，
    乃由其契約連帶保證人偉傑公司依連帶保證責任及承諾開立
    統一發票予原告供為進貨憑證，原告並無逃漏稅可言，又原
    告當時查證偉傑公司並無問題，嗣後被告雖認定該公司疑似
    虛設，責任亦不應由原告承受等語，資為爭執。惟查：
  (一)原告配偶即本件訴訟代理人丙○○於93年7月31日受原告委
    託，接受被告訪談時，對本件進貨情形陳稱：「（問：本次
    交易接洽者及有關進項憑證交付對象為何？）本次交易實際
    上係．．．下包廠商龍岡企業工程行之．．．實際負責人簡
    玉龍先生，．．．因為該公司週轉不靈，無法完成合約的工
    程，改由連帶保證人偉傑公司承作收尾驗收的。」「（問：
    交貨條件日期及貨品名稱、數量、單價、金額？）．．．金
    額為肆佰伍拾壹萬伍仟元，自91年4月3日起施工，30工作天
    完工，完工後一次付清現金。」「（問：付款日期、金額、
    地點、對象？）(1)實際付款日期．．．已忘記，但．．．其
    中新台幣參佰伍拾萬元是用現金付給廖木榮先生（如附讓渡
    書影本）(2)其餘部分是交給簡玉龍當場發給工人的工資（現
    金支付）偉傑（公司）均未收到任何款項。」等語（詳原處
    分卷第5-6頁專案談話筆錄），此核與丙○○於本院93年9月
    21日行準備程序時所稱：「．．．工程在進行中，因為業主
    的因素，工程有延誤，後來有協調，我們在工程進行中先付
    一部分錢給龍岡企業工程行，領錢之前龍岡企業工程行就倒
    閉了，無法發工資，倒閉後，國稅局也不願給該行發票，我
    就跟龍岡企業工程行協調，因為這個工程已進行了九成，剩
    下10%尚未完工，他就跟我們協商，請連帶保證人出來，．
    ．．由原告支付先前完工部分款項，但因龍岡企業工程行有
    欠廖木榮錢，立有一張工程款讓渡書，．．．我們拿一部分
    錢給龍岡企業工程行去付這筆款項，剩餘的工程由我負責完
    成，但連帶保證人要負連帶保證責任來處裡後續10%的工程
    到完成，因為那些工人沒錢不開工．．．後來我就說錢不要
    再經過龍岡企業工程行，要付錢的時候，請他們二位都到場
    ，由我把錢付給工人。」「工人是龍岡企業工程行聘僱的。
    ．．．因其（龍岡企業工程行）已倒閉沒有發票了，一定要
    請他的連帶保證人偉傑公司開立發票給我們報銷，．．．」
    「．．．（問：原告有無直接支付工程款給偉傑公司？）如
    果按照正常程序，我應該把錢交給偉傑公司發工資，但因為
    我當初與偉傑公司不熟，工人又要拿到錢才願意施作，．．
    ．所以我們就把工人叫過來協商，由我直接付錢給工人。．
    ．．如果我沒有拿偉傑公司的發票，有400多萬元的進項無
    法扣抵，就要多繳100多萬元的稅金．．．賺的錢還要倒貼
    ，公司就要倒閉了．．．」（見本院卷頁60-62頁）等語大
    致相符，足資證明系爭工程之前半部（即90%部分）係由原
    告分包之廠商龍岡企業工程行施作，原告亦因而將該階段應
    付工程款350萬元依龍岡企業工程行指示直接支付予該工程
    行之債權人廖木榮，至後段10%之工程款亦係直接支付予龍
    岡企業工程行僱用之工人，偉傑公司則從未自原告處取得任
    何工程款項。是本件工程既係由龍岡企業工程行承作，工程
    款亦係透過龍岡企業工程行指示或與原告等人之協商而支付
    與龍岡企業工程行之債權人或工人，原告關於本件工程之交
    易對象即為龍岡企業工程行。就該轉包支付工程款之進項事
    實，依法即應取得交易對象龍岡企業工程行之發票以便申報
    扣抵營業稅，原告既未依法取得實際交易對象發票，即應補
    稅受罰。
  (二)至原告雖主張偉傑公司乃龍岡企業工程行承包系爭工程之連
    帶保證人，因龍岡企業工程行於工程進行中倒閉，無法開立
    發票，只能由偉傑公司依連帶保證責任繼續完成工程，並開
    立發票給原告云云；則查，偉傑公司其營業項目為電腦及週
    邊設備批發、程式設計，有偉傑公司營業稅稅籍資料查詢作
    業單附原處分卷可稽，惟依原告提示其所取得偉傑公司所開
    立之統一發票字軌號碼為NA00000000、00000000、
    00000000 、00000000、00000000、000000000等6紙，銷售
    額分別為71 7,000元、750,000元、500,000元、783,000元
    、800,000元、750,000元。銷售品名卻為傢俱或裝潢，與其
    營業項目不符；且偉傑公司係於91年4月25日設立，而於91
    年7月25日即歇業，其91年度全年僅6月有開立發票，金額高
    達72,759,31 0元，顯與正常營業之公司行號有別，該公司
    有虛設之嫌，此亦經被告查證明確，有偉傑公司營業稅稅籍
    資料查詢作業單及被告所屬苓雅稽徵所93年3月18日財高苓
    營業字第09300 03960號函附卷可按；是本件轉包工程於龍
    岡企業工程行發生週轉不靈，無法正常施工情形下，偉傑公
    司是否有能力接續完成施工，即堪質疑，此自上述原告訴訟
    代理人所陳，後段工程係由其找工人協商，由原告直接支付
    工資，再由龍岡企業工程行工人繼續完成施作等情，亦可為
    證，若偉傑公司能依連帶保證責任完成龍岡企業工程行未完
    工程，原告又何須處處介入？
  (三)況按，「當事人主張事實須負舉證責任，倘其所提出之證據
    不足為主張事實之證明，自不能認其主張之事實為真實。」
    最高行政法院36年判字第16號判例可參。原告所稱後半部（
    即10%部分）工程係由偉傑公司負責縱然屬實，然據原告訴
    訟代理人上開93年7月31日接受被告談話筆錄所稱：「（交
    貨條件日期及貨品名稱、數量、單價、金額？）‧‧‧金額
    為肆佰伍拾壹萬伍仟元，‧‧‧。完工後一次付清現金。‧
    ‧‧實際付款日期‧‧‧其中新台幣參佰伍拾萬元，是用現
    金付給廖木榮先生‧‧‧其餘部分是交給簡玉龍當場發給工
    人的工資（現金支付），偉傑均未收到任何款項。」則原告
    既支付金額不低之款項，最後所取具者又為並未取得任何款
    項之偉傑公司發票，就此異於稅法規定給與憑證之情形，依
    通常交易習慣，自應保存相關進項交易交付紀錄供核，然原
    告就此部分並無法提供其將工程交由偉傑公司施作之相關資
    料，亦無法舉出具體事證證明，依上開舉證責任分配原則，
    自不能認原告之主張屬真實。至龍岡企業工程行有無因經營
    不善，無法開立發票予原告之情，非但未據原告舉證以明，
    且屬原告支付工程款前，得要求交易對象開立之事項，原告
    明知龍岡企業工程行無法開立進貨憑證，仍願支付工程款，
    並取得非實際交易對象開立發票，則對此違章行為，自不能
    以無故意過失主張免責，況民事連帶保證契約之保證人，雖
    對債權人應與主債務人負同一契約債務，惟所負之債務，應
    僅限於契約所約定之債務而已。本件依原告所提出之分包契
    約書內容以觀，並無連帶保證人偉傑公司於被保證人龍岡企
    業工程行無法開立發票時，應負責以其名義開立發票予原告
    之約定，況依營業稅法第32條第1項規定：「營業人銷售貨
    物或勞務，應依本法營業人開立銷售憑證時限表規定之時限
    ，開立統一發票交付買受人。」此項公法上義務，亦無得由
    他人代履行之規定，是原告主張，依連帶保證契約，龍岡企
    業工程行既無法開立發票給原告，則由連帶保證人偉傑公司
    開立發票予原告亦屬合法云云，容有誤解，不足採為對原告
    有利之認定。
  (四)末按「除該營業人能證明確有支付進項稅額予實際銷貨之營
　　業人，並經稽徵機關查明該稅額已依法報繳者，應依營業稅
　　法第十九條第一項第一款規定，就其取得不得扣抵憑證扣抵
　　銷項稅額部分，追補稅款，不再處漏稅罰外，其虛報進項稅
　　額，已構成逃漏稅，應依營業稅法第五十一條第五款規定補
　　稅並處罰。」為財政部83年7月9日台財稅第831601371號函
　　釋意旨，本件原告既不能證明其確有支付進項稅額予偉傑公
    司，且經被告查得偉傑公司僅象徵性繳納營業稅，不符合僅
    追補稅款，不再處漏稅罰之要件。另依財政部93年3月29日
    台財稅字第0930451133號令修正之「稅務違章案件裁罰金額
    或倍數參考表」，其中「營業稅法第51條：(1)有進貨事實者
    ：‧‧‧取得虛設行號所開立之憑證甲報扣抵。按所漏稅
    額處5倍之罰鍰。」本件原應處以5倍之罰鍰，惟被告原處分
    既已依稅捐稽徵法第44條規定，處原告5%行為罰計215,000
    元，基於「不利益變更禁止原則」之適用，訴願決定未予變
    更，即無不當，併予敘明。
四、綜上所述，原告之主張，並無可採。原告取得非實際交易對
    象偉傑公司開立之系爭發票據以申報扣抵銷項稅額，堪以認
    定。故被告對原告補徵營業稅215,000元及按未依規定取得
    憑證認定之總額4,300,000元處以5%之罰鍰計215,000元，並
    無違誤，復查決定及訴願決定併予維持，亦無不合。原告提
    起本件訴訟，求為撤銷，為無理由，應予駁回。
五、據上論結，本件原告之訴為無理由，依行政訴訟法第195條
    第1項後段、第98條第3項前段，判決如主文。
中　　華　　民　　國　　94　　年　　10　　月　　31　　日
                  第二庭審判長法  官　江幸垠
                              法  官　戴見草
                              法  官　簡慧娟
以上正本係照原本作成。
如不服本判決，應於判決送達後20日內向本院提出上訴書狀，其
未表明上訴理由者，應於提起上訴後20日內向本院提出上訴理由
書（須按對造人數附繕本）；如於本判決宣示或公告後送達前提
起上訴者，應於判決送達後20日內補提上訴理由書（須附繕本）
。未表明上訴理由者，逕以裁定駁回。
提起上訴應預繳送達用雙掛號郵票7份（每份34元）。
中　　華　　民　　國　　94　　年　  10　　月　 31  　 日
　　　　　　　　　　　　　　　書記官　藍亮仁
